臺灣高等法院交通事件裁定　　　　　　　94年度交抗字第86號
　　抗　告　人
　　即受處分人　甲○○
上列抗告人因違反道路交通管理處罰條例案件，不服臺灣台北地
方法院93年度交聲字第825號，中華民國94年1月12日裁定，提起
抗告，本院裁定如左：
    主  文
抗告駁回。
    理  由
一、抗告意旨略以：伊於前揭時、地騎乘車號WTV-852號輕型機
    車行經本件車禍地點迴轉時，因時值夜晚，伊已依規定顯示
    左轉燈光，並已注意來車，而本件車禍之發生，係因證人李
    杰峰騎乘機車於左側禁行機車道上超速所致，伊亦因此受有
    傷害，是伊並無裁決書中之違規行為，爰依此提起抗告云云
    。
二、按汽車行駛至交岔路口，在同向2車道道路，欲左轉彎時，
    應距交岔路口30公尺前換入內側車道或左轉車道；同向有2
    以上之車道者，左側車道為內側車道，右側車道為外側車道
    ；又汽車迴車前，應暫停並顯示左轉燈光或手勢，看清無來
    往車輛，並注意行人通過，始得迴轉，道路交通安全規則第
    102條第1項第5款、第2項及第106條第5款分別定有明文。次
    按汽車駕駛人在多車道左轉彎，不先駛入內測車道者；或汽
    車駕駛人迴車前，未暫停並顯示左轉燈光或手勢，不注意來
    、往車輛、行人仍擅自迴轉者，均應處（銀元）200元以上
    600元以下罰鍰；又汽車駕駛人駕駛汽車違反道路交通安全
    規則，因而肇事致人受傷者，吊扣其駕駛執照3個月至6個月
    ，道路交通管理處罰條例第48條第4款、第49條第5款、93年
    4月21日修正前該條例第61條第3項第1款亦已分別明訂；另
    依同條例第63條第1項第1款之規定：「汽車駕駛人駕駛汽車
    違反道路交通管理處罰條例第48條、第49條規定者，除應依
    該條所規定之罰鍰處罰外，並記違規點數1點。」
三、原裁定以：（一）受處分人甲○○於前揭時、地駕駛車號WT
    V-852號輕型機車，與證人李杰峰所騎乘之BGN-963號重型機
    車發生擦撞，且致李杰峰受有左側遠端橈骨骨折之傷害之事
    實，為受處分人所坦承，並有受處分人所提出之現場圖1份
    、車損照片共2張、臺北市○○○○○道路交通事故現場圖
    、交通警察大隊交通事故分析研判表、中正2分局交通分隊
    道路交通事故補充資料表、交通事故談話紀錄表 (A)、(B)
    、道路交通事故肇事人自首情形紀錄表、道路交通事故調查
    報告表 (一)、(二)各1份、現場及車損照片共7張，及李杰
    峰於臺北市立和平醫院診斷證明書1份附卷可資佐證。(二)
    而受處分人雖辯稱其於車禍發生時已顯示左轉燈光，並已自
    左後視鏡注意後方無車後才左轉，係於左轉到一半時才突然
    被李杰峰之機車撞擊，本件車禍顯係李杰峰車速過快而肇事
    云云。然依本件車禍發生時，該路段之速限為每小時50公里
    ，而當天係晴天晚上，夜間有照明之市區道路○路面鋪設柏
    油、路面狀況乾燥無缺陷、無障礙物、且視距良好，又當時
    係晚間10時30分左右，路上車輛不多，以證人李杰峰於警詢
    時所證，其當時行車速率為每小時60至70公里之速度，受處
    分人若如其所辯曾確實注意後方來車，應斷無不能注意之理
    。且受處分人於車禍當時係自外側車道直接向左迴轉，並未
    顯示左轉方向燈一節，業據證人李杰峰於警訊時證述明確，
    而受處分人雖矢口否認有未顯示左轉方向燈之行為，惟亦不
    否認其係自案發地點之外側車道處，即直接向左迴轉，並提
    出現場圖（見原審卷第6頁）以資參酌，亦即受處分人自承
    其於左轉彎時，並未依道路交通安全規則第102條第1項第5
    第106條第5款之規定，於距交岔路口30公尺前先換入內側車
    道，且未於迴車前先暫停，即貿然自外側車道左轉後迴轉之
    事實，而核與證人李杰峰所證肇事情節相符，則李杰峰所證
    其本未注意到受處分人機車行駛在其右前方，而受處分人左
    轉時並未打方向燈，到其發現受處分人要左轉時，其車輛已
    距離受處分人車輛很近，約5公尺左右，以致肇事等語，即
    非無據。則本件受處分人於迴車前，疏未注意應先於交岔路
    口30公尺前先換入內側車道，且於迴車前並未暫停並顯示左
    轉燈光，注意來往車輛後即貿然左轉及迴轉，致與同向內側
    車道後方李杰峰所騎乘之前開機車發生撞擊，並使李杰峰受
    有左側遠端橈骨骨折之傷害，其駕駛行為顯已違規，是縱使
    受處分人辯稱李杰峰當時車速過快一節係屬實在，亦無礙於
    受處分人前揭違規行為之成立，而仍應科處其行政罰甚明。
    （三）原處分機關漏未就受處分人「於左轉彎時，未先進入
    內側車道未先駛入內側車道，即自外側車道左轉」、及「汽
    車迴轉前，未暫停並顯示左轉燈光或手勢」之行為為審酌，
    而僅就其「迴車前未注意來往車輛」之情形，依道路交通管
    理處罰條例第49條第5款之規定，裁處受處分人罰鍰新臺幣1
    800元；就受處分人因「違反道路交通安全規則肇事致人受
    傷」之行為，亦誤用修正前之道路交通管理處罰條例第61條
    第3項，吊扣受處分人駕駛執照6個月，原處分即難認為允洽
    。受處分人異議意旨雖無理由，仍應由本院將原處分撤銷，
    而於審酌受處分人以一迴轉行為觸犯道路交通管理處罰條例
    第48條第5款、第49條第5款之情形後，從一重第49條第5款
    「迴車前未暫停並顯示左轉燈光，且未注意來往車輛」之規
    定，裁處受處分人罰鍰新臺幣1800元，並依同條例第63條第
    1項第1款之規定，記受處分人違規點數1點；另就受處分人
    因違反道路交通安全規則肇事致人受傷之部分，改依修正後
    道路交通管理處罰條例第61條第3項之規定，裁處受處分人
    記違規點數3點，經核並無不合，抗告人猶執陳詞，辯稱係
    對方超速違規，其並無違規云云，指摘原裁定不當，為無理
    由，應予駁回。
據上論斷，應依刑事訴訟法第412條，道路交通案件處理辦法第2
6條，裁定如主文。
中　　華　　民　　國　　94　　年　　3 　　月　　9 　　日
　                  交通法庭審判長法　官　許國宏
  　                 　　　　 　　法　官  林銓正
　  　                            法  官  洪光燦
以上正本證明與原本無異。
不得再抗告。
　                                書記官  陳玉嬋
中　　華　　民　　國　　94　　年　　3 　　月　　11　　日
